---
title: "tryouts"
output: html_document
---

```{r setup, include=FALSE}
knitr::opts_chunk$set(echo = TRUE)
```

## Age imputation

Importem el dataset, disponible a <https://www.kaggle.com/c/titanic>

```{r}
train <- read.csv("train.csv")
test <- read.csv("test.csv")
```

<br>

```{r}
train2 <- train[,c(3:6, 10, 12)]
test2 <- test[,c(2:5, 9, 11)] 

titan <- rbind(train2, test2)
```

<br>

Veiem que hi ha 263 valors buits a la variable 'Age':

```{r}
colSums(is.na(titan))
```

<br>

<br>

Transformem a factor diverses de les variables:

```{r}
titan$Pclass <- as.factor(titan$Pclass)
titan$Sex <- as.factor(titan$Sex)
titan$Embarked <- as.factor(titan$Embarked)

```

<br>

<br>

La idea que plantegem per tal d'imputar els 263 valors absents de la variable edat és crear diversos subgrups per tal de fer una aproximació més precisa a la possible edat de les persones. Es tractarà de deduir quina edat tenen les persones que pertanyen a grups que es defineixen per altres variables. En primer lloc, utilitzem el fet que el títol (Mr., Miss., etc.) té una relació amb l'edat. L'exemple més clar és el títol 'Master', que s'utilitza només per a nens. Els altres grups no són tan reduïts, però sí que detectem una mitjana d'edat diferent en el grup Mr. que en el grup Mrs.

El primer pas d'aquest procés consisteix a extraure aquests títols de la variable 'Name', creant una nova variable 'title':

```{r}

titan$ext_1 <- sub(".*, ", "", titan$Name)
titan$title <- sub(" .*", "", titan$ext_1)
levels(as.factor(titan$title))
```

<br>

Seguidament, separem el conjunt de dades amb valors buits:

```{r}
no_na_titan <- titan[!is.na(titan$Age),]
na_titan <- titan[is.na(titan$Age),]
```

<br>

La segona variable que utilitzarem per aproximar l'edat és la variable 'Pclass'. Ens adonem que, per exemple, els homes de primera classe són de mitjana més grans que els homes de tercera. Combinant classe i títol, podem imputar els registres amb valors més precisos (en lloc d'atorgar a tothom una mitjana de 33 anys, que no seria adient en molts casos). Separem doncs el dataset (sense valors nuls) en tres classes:

```{r}
first_cl <- no_na_titan[no_na_titan$Pclass == 1,]
second_cl <- no_na_titan[no_na_titan$Pclass == 2,]
third_cl <- no_na_titan[no_na_titan$Pclass == 3,]

```

\
<br>

Abans de procedir, comprovem també si la variable 'Fare' pot tenir relació amb l'edat. Imaginàvem que potser l'edat es veu reflectida en el preu dels bitllets. Veiem però que no es dóna aquesta correlació:

```{r}
cor(second_cl$Age, second_cl$Fare)
```

<br>

Mostrem quins són els títols dels registres amb valors nuls, i veiem que no caldrà utilitzar tots els títols. Només manquen valors en els títols següents:

```{r}
levels(as.factor(na_titan$title))
```

<br>

Iniciem doncs el procés d'imputació prenent com a referència classe i títol. Comencem pels registres amb títol Dr. Primer mostrem en quina combinació del títol Dr. i classe hi ha valors buits:

```{r}
titan$Age[titan$title == "Dr." & titan$Pclass == 1]
titan$Age[titan$title == "Dr." & titan$Pclass == 2]
titan$Age[titan$title == "Dr." & titan$Pclass == 3]


```

Veiem que en aquest cas, només hi ha un valor buit en passatgers amb títol Dr. de primera classe (a segona no hi ha Dr. amb valors buits, i a tercera no hi ha cap passatger amb títol Dr.)

<br>

Comprovem que no hi hagi outliers en la distribució de passatgers amb títol Dr. a 1a classe:

```{r}
boxplot(first_cl$Age[first_cl$title == "Dr."])
boxplot.stats(first_cl$Age[first_cl$title == "Dr."])$out
```

\
<br>

Veiem que, efectivament, hi ha un valor extrem baix que té un efecte sobre la mitjana. Optem per utilitzar la mediana en lloc de la mitjana per trobar una edat més central en la distribució del grup. Imputem doncs el valor NA per títol Dr. i primera classe en el dataset original utilitzant la mediana d'edat de passatgers Dr. de primera classe provinent del dataset que no conté valors nuls:

```{r}
imp_dr_1 <- median(first_cl$Age[first_cl$title == "Dr."])
imp_dr_1

titan$Age[is.na(titan$Age) & titan$title == "Dr." & titan$Pclass == 1] <- imp_dr_1
titan$Age[titan$title == "Dr." & titan$Pclass == 1]

```

<br>

A partir d'aquí seguim amb cadascun dels títols, i en cada cas imputem només en el grup classe on hi ha valors buits:

```{r}

titan$Age[titan$title == "Master." & titan$Pclass == 1]
titan$Age[titan$title == "Master." & titan$Pclass == 2]
titan$Age[titan$title == "Master." & titan$Pclass == 3]
```

\
<br>

```{r}
boxplot.stats(third_cl$Age[third_cl$title == "Master."])$out
```

<br>

```{r}

imp_master_3 <- mean(third_cl$Age[third_cl$title == "Master."])

```

\
<br>

```{r}
titan$Age[is.na(titan$Age) & titan$title == "Master." & titan$Pclass == 3] <- imp_master_3
titan$Age[titan$title == "Master." & titan$Pclass == 3]
```

\
<br>

```{r}
titan$Age[titan$title == "Miss." & titan$Pclass == 1]
titan$Age[titan$title == "Miss." & titan$Pclass == 2]
titan$Age[titan$title == "Miss." & titan$Pclass == 3]
```

\
<br>

```{r}
boxplot.stats(first_cl$Age[first_cl$title == "Miss."])$out
boxplot.stats(second_cl$Age[second_cl$title == "Miss."])$out
boxplot.stats(third_cl$Age[third_cl$title == "Miss."])$out
```

```{r}
boxplot(first_cl$Age[first_cl$title == "Miss."])
boxplot(third_cl$Age[third_cl$title == "Miss."])
```

```{r}
mean(first_cl$Age[first_cl$title == "Miss."])
median(first_cl$Age[first_cl$title == "Miss."])
```

```{r}
mean(third_cl$Age[third_cl$title == "Miss."])
median(third_cl$Age[third_cl$title == "Miss."])
```

En aquest cas, veiem que els outliers detectats no donen suport a un canvi d'estratègia. En els dos casos, la diferència entre mitjana i mediana és mínima. Seguim doncs utilitzant la mitjana per imputar valors nuls en ambdós grups.

<br>

```{r}
imp_miss_1 <- mean(first_cl$Age[first_cl$title == "Miss."])
imp_miss_2 <- mean(second_cl$Age[second_cl$title == "Miss."])
imp_miss_3 <- mean(third_cl$Age[third_cl$title == "Miss."])
imp_miss_1
imp_miss_2
imp_miss_3

```

\
<br>

```{r}

titan$Age[is.na(titan$Age) & titan$title == "Miss." & titan$Pclass == 1] <- imp_miss_1
titan$Age[titan$title == "Miss." & titan$Pclass == 1]


titan$Age[is.na(titan$Age) & titan$title == "Miss." & titan$Pclass == 2] <- imp_miss_2
titan$Age[titan$title == "Miss." & titan$Pclass == 2]

titan$Age[is.na(titan$Age) & titan$title == "Miss." & titan$Pclass == 3] <- imp_miss_3
titan$Age[titan$title == "Miss." & titan$Pclass == 3]
```

\
<br>

```{r}
titan$Age[titan$title == "Mrs." & titan$Pclass == 1]
titan$Age[titan$title == "Mrs." & titan$Pclass == 2]
titan$Age[titan$title == "Mrs." & titan$Pclass == 3]
```

\
<br>

```{r}
boxplot.stats(first_cl$Age[first_cl$title == "Mrs."])$out
boxplot.stats(second_cl$Age[second_cl$title == "Mrs."])$out
boxplot.stats(third_cl$Age[third_cl$title == "Mrs."])$out

mean(third_cl$Age[third_cl$title == "Mrs."])
median(third_cl$Age[third_cl$title == "Mrs."])
```

En aquest cas sí que veiem que un únic valor (63) afecta la mitjana d'edat de les passatgeres 'Mrs.' de tercera classe. En aquest cas concret doncs, optarem per utilitzar la mediana per fer la imputació.

<br>\

```{r}
imp_mrs_1 <- mean(first_cl$Age[first_cl$title == "Mrs."])
imp_mrs_2 <- mean(second_cl$Age[second_cl$title == "Mrs."])
imp_mrs_3 <- median(third_cl$Age[third_cl$title == "Mrs."])
imp_mrs_1
imp_mrs_2
imp_mrs_3
```

<br>

```{r}
titan$Age[is.na(titan$Age) & titan$title == "Mrs." & titan$Pclass == 1] <- imp_mrs_1
titan$Age[titan$title == "Mrs." & titan$Pclass == 1]

titan$Age[is.na(titan$Age) & titan$title == "Mrs." & titan$Pclass == 2] <- imp_mrs_2
titan$Age[titan$title == "Mrs." & titan$Pclass == 2]

titan$Age[is.na(titan$Age) & titan$title == "Mrs." & titan$Pclass == 3] <- imp_mrs_3
titan$Age[titan$title == "Mrs." & titan$Pclass == 3]
```

<br>

```{r}
titan$Age[titan$title == "Mr." & titan$Pclass == 1]
titan$Age[titan$title == "Mr." & titan$Pclass == 2]
titan$Age[titan$title == "Mr." & titan$Pclass == 3]
```

<br>

```{r}
boxplot.stats(first_cl$Age[first_cl$title == "Mr."])$out
boxplot.stats(second_cl$Age[second_cl$title == "Mr."])$out
boxplot.stats(third_cl$Age[third_cl$title == "Mr."])$out
```

```{r}
mean(second_cl$Age[second_cl$title == "Mr."])
median(second_cl$Age[second_cl$title == "Mr."])

mean(third_cl$Age[third_cl$title == "Mr."])
median(third_cl$Age[third_cl$title == "Mr."])
```

En els grups de segona i tercera també optarem per utilitzar la mediana en lloc de la mitjana.

<br>

```{r}
imp_mr_1 <- mean(first_cl$Age[first_cl$title == "Mr."])
imp_mr_2 <- median(second_cl$Age[second_cl$title == "Mr."])
imp_mr_3 <- median(third_cl$Age[third_cl$title == "Mr."])
imp_mr_1
imp_mr_2
imp_mr_3
```

\
<br>

```{r}
titan$Age[is.na(titan$Age) & titan$title == "Mr." & titan$Pclass == 1] <- imp_mr_1
titan$Age[titan$title == "Mr." & titan$Pclass == 1]

titan$Age[is.na(titan$Age) & titan$title == "Mr." & titan$Pclass == 2] <- imp_mr_2
titan$Age[titan$title == "Mr." & titan$Pclass == 2]

titan$Age[is.na(titan$Age) & titan$title == "Mr." & titan$Pclass == 3] <- imp_mr_3
titan$Age[titan$title == "Mr." & titan$Pclass == 3]
```

\
<br>

```{r}
titan$Age[titan$title == "Ms." & titan$Pclass == 1]
titan$Age[titan$title == "Ms." & titan$Pclass == 2]
titan$Age[titan$title == "Ms." & titan$Pclass == 3]
```

<br>

En aquest cas no tenim referència. Imputarem l'únic valor nul amb la referència de la mitjana d'edat que hem creat anteriorment pel títol 'Mrs.' de tercera classe:

```{r}
titan$Age[is.na(titan$Age) & titan$title == "Ms." & titan$Pclass == 3] <- imp_mrs_3
titan$Age[titan$title == "Ms." & titan$Pclass == 3]
```

<br>

```{r}
summary(titan$Age)
```

<br>

Detectem alguns valors buits a la variable 'Embarked':

```{r}
levels(titan$Embarked)
```

<br>

```{r}
summary(titan$Embarked)
```

<br>

Mostrem els dos registres dels quals no disposem port d'embarcament:

```{r}
titan[titan$Embarked == "",]
```

<br>

No tenim manera d'imputar aquests valors, i per tant hi assignem NA:

```{r}
titan$Embarked[titan$Embarked == ""] <- NA
summary(titan$Embarked)
```

<br>

Detectem també un valor buit a la variable 'Fare';

```{r}
titan[is.na(titan$Fare),]
```

<br>

Trobem quina és la mitjana del preu del bitllet pels passatgers de tercera classe, i el fem servir per imputar aquest únic valor buit:

```{r}
fare_3rd <- mean(titan$Fare[!is.na(titan$Fare) & titan$Pclass == 3])
```

```{r}
titan$Fare[is.na(titan$Fare)] <- fare_3rd
```

<br>

```{r}
summary(titan)
```

<br>

## Detecció d'outliers

## 

<br>

```{r}
boxplot(titan$Fare)
```

<br>

Veiem que hi ha 4 passatgers que paguen un preu molts més alt que la resta. Si examinem la resta dels valors, creiem que no es tracta de valors erronis:

```{r}
titan[titan$Fare > 400,]
```

<br>

<br>

Donem un nou nom al dataset amb totes les correccions fetes, i l'exportem a un fitxer csv:

```{r}
titanic1 <- titan
write.csv(titanic1, "data/titanic1.csv", row.names = FALSE)
```

\
<br>\
<br>\
<br>\
<br>\

## TESTS ESTADÍSTICS

Proves a realitzar:

-   Comparació de les mitjanes de preu de bitllet segons el sexe\
-   Comparació de la proporció d'infants (menors de 12 anys) entre classes\
-   Comparació de la mitjana d'edat segons la classe

## VERIFICACIÓ DE LA NORMALITAT DE LES VARIABLES

Per a les proves sobre la mitjana es pot assumir normalitat de les mitjanes d'acord amb el Teorema del Límit Central, per tant no cal verificar la normalitat mitjançant els tests en aquests casos.

```{r}
# Càrrega de la llibreria dplyr per a fer servir la funció shapiro.test()
library(dplyr)

titanic_df <- read.csv("data/titanic.csv")

```

### Prova 1. Comparació de les mitjanes de preu del bitllet segons el sexe

Hipòtesi nul·la: En mitjana, els homes paguen més pel bitllet que les dones

Comprovació de l'homocedasticitat

```{r}
# Les variàncies del preu en funció del sexe són iguals
fare_m <- titanic_df[titanic_df$Sex == 'male',]$Fare
fare_f <- titanic_df[titanic_df$Sex == 'female',]$Fare
var.test(fare_m,fare_f,conf.level = 0.95)

```

El valor de p-value resultant, de l'ordre de 1e-16, ens permet concloure que les dues variàncies són diferents amb un nivell de confiança del 95%. Donat que en aquest cas no es dona la condició d'homocedasticitat cal aplicar la prova no paramètrica de Wicoxon per a comprovar la validesa de la hipòtesi nul·la.

```{r}

wilcox.test(fare_m, fare_f, alternative = 'greater', conf.level=0.95)

```

El valor de p-Value resultant ens permet acceptar la hipotesi nul·la i afirmar, amb un nivell de confiança del 95%, que en mitjana els homes paguen més pel bitllet que les dones.

### Prova 1 - Alternativa

Primer de tot, mostrem les mitjanes dels dos grups:

```{r}
library(ggplot2)
ggplot(aes(y=Fare, x=Sex), data=titanic_df) + geom_boxplot()
```

```{r}
mean(fare_m)
mean(fare_f)
```

Veiem que, de mitjana, les dones paguen més que els homes. També veiem, però, que aquesta diferència sembla petita si tenim en compte la distribució total de la variable 'Fare' sobre els dos grups. La nostra prova doncs consistirà a determinar si la diferència de preus entre dones i homes és estadísticament significativa.

Per tant, la nostra hipòtesi serà:

H~0~ : 𝛍~fare_f~ = 𝛍~fare_m~

H~1~ : 𝛍~fare_f~ \> 𝛍~fare_m~

Hipòtesi nul·la: les mitjanes de preu entre homes i dones és igual

Hipòtesi alternativa: les dones paguen un preu més alt que els homes

Tenint en compte les proves d'homocedasticitat, i assumint una distribució normal segons el teorema del límit central, farem un test sobre la mitjana de dues mostres independents amb variància desconeguda i diferent:

```{r}
t.test(fare_f, fare_m, alternative = "greater", var.equal = FALSE)
```

La prova estadística ens indica, amb un valor p per sota del nivell de significació, que podem rebutjar la hipòtesi nul·la. Per tant la conclusió és que la diferència de preu entre homes i dones és estadísticament significativa, i les dones paguen més que els homes.

Amb el test de Wilcoxon, mateixa conclusió:

```{r}
wilcox.test(fare_f, fare_m, alternative = 'greater', conf.level=0.95)
```

### Prova 2. Comparació de la proporció d'infants (menors de 12 anys) entre classes

*Pendent*

### Prova 3. Comparació de la mitjana d'edat segons la classe

Hipòtesi nul·la: la mitjana d'edat a totes les classes és la mateixa.

Es suposa normalitat segons el TLC.

Comprovació de l'homocedasticitat

```{r}
# Les variàncies de l'edat en funció de la classe són iguals

age_first <- titanic_df[titanic_df$Pclass == 1,]$Age
age_second <- titanic_df[titanic_df$Pclass == 2,]$Age
age_third <- titanic_df[titanic_df$Pclass == 3,]$Age

var.test(age_first, age_third, conf.level = 0.95)

```

El valor de p-value resultant, de l'ordre de 1e-9, ens permet concloure que les variàncies de la variable Age entre les diferents classes són diferents amb un nivell de confiança del 95%. Donat que en aquest cas no es dona la condició d'homocedasticitat cal aplicar la prova no paramètrica de Wicoxon per a comprovar la validesa de la hipòtesi nul·la.

```{r}

wilcox.test(age_first, age_third, conf.level=0.95)

```

El valor de p-Value resultant, de l'ordre de 1e-16, ens permet rebutjar la hipotesi nul·la i afirmar, amb un nivell de confiança del 95%, que hi ha diferències en la mitjana d'edat dels passatgers de primera i tercera classe.
