## Visualizations

A continuació mostrem una sèrie de visualitzacions que donen suport a la nostra estratègia d'imputació de la variable 'Age'. Als primers dos gràfics podem veure les diferències en la distribució d'edat segons classe i segons títol:

```{r}
library(ggplot2)
ggplot(aes(y=Age, x=Pclass), data=no_na_titan) + geom_boxplot()
```

```{r}
library(ggplot2)
ggplot(aes(y=Age, x=title), data=no_na_titan) + geom_boxplot()
```

<br>

Donades aquestes diferències, intentarem trobar valors encara més precisos en la intersecció de les variables classe i títol. En els següents gràfics mostrem que per a cada títol (d'entre els títols que contenen valors buits), la mitjana d'edat també depèn de la classe:

<br>

```{r}
mdr1 <- mean(no_na_titan$Age[no_na_titan$title == "Dr." & no_na_titan$Pclass == 1])
mdr2 <- mean(no_na_titan$Age[no_na_titan$title == "Dr." & no_na_titan$Pclass == 2])
```

```{r}
dr <- c(mdr1, mdr2)
barplot(dr, xlab = 'group', ylab = 'Mean Age', names.arg = c('Dr./1st Class', 'Dr./2nd Class'), col = 'darkblue')
```

<br>

```{r}
mmas1 <- mean(no_na_titan$Age[no_na_titan$title == "Master." & no_na_titan$Pclass == 1])
mmas2 <- mean(no_na_titan$Age[no_na_titan$title == "Master." & no_na_titan$Pclass == 2])
mmas3 <- mean(no_na_titan$Age[no_na_titan$title == "Master." & no_na_titan$Pclass == 3])

master <- c(mmas1, mmas2, mmas3)
barplot(master, xlab = 'group', ylab = 'Mean Age', names.arg = c('Master./1st Class', 'Master./2nd Class', 'Master./3rd Class'), col = 'darkblue')
```

<br>

```{r}
miss1 <- mean(no_na_titan$Age[no_na_titan$title == "Miss." & no_na_titan$Pclass == 1])
miss2 <- mean(no_na_titan$Age[no_na_titan$title == "Miss." & no_na_titan$Pclass == 2])
miss3 <- mean(no_na_titan$Age[no_na_titan$title == "Miss." & no_na_titan$Pclass == 3])

miss <- c(miss1, miss2, miss3)
barplot(miss, xlab = 'group', ylab = 'Mean Age', names.arg = c('Miss./1st Class', 'Miss./2nd Class', 'Miss./3rd Class'), col = 'darkblue')
```

<br>

```{r}
mrs1 <- mean(no_na_titan$Age[no_na_titan$title == "Mrs." & no_na_titan$Pclass == 1])
mrs2 <- mean(no_na_titan$Age[no_na_titan$title == "Mrs." & no_na_titan$Pclass == 2])
# En el grup de tercera classe, la presència d'outliers ens fa optar per utilitzar la mediana
mrs3 <- median(no_na_titan$Age[no_na_titan$title == "Mrs." & no_na_titan$Pclass == 3])

mrs <- c(mrs1, mrs2, mrs3)
barplot(mrs, xlab = 'group', ylab = 'Mean Age', names.arg = c('Mrs./1st Class', 'Mrs./2nd Class', 'Mrs./3rd Class'), col = 'darkblue')
```

<br>

```{r}
mr1 <- mean(no_na_titan$Age[no_na_titan$title == "Mr." & no_na_titan$Pclass == 1])
# Com que els outliers influeixen sobre la mitjana, utilitzem la mediana pels grups de segona i tercera classe
mr2 <- median(no_na_titan$Age[no_na_titan$title == "Mr." & no_na_titan$Pclass == 2])
mr3 <- median(no_na_titan$Age[no_na_titan$title == "Mr." & no_na_titan$Pclass == 3])

mr <- c(mr1, mr2, mr3)
barplot(mr, xlab = 'group', ylab = 'Mean Age', names.arg = c('Mr./1st Class', 'Mr./2nd Class', 'Mr./3rd Class'), col = 'darkblue')
```
